【裁判字號】    95,交抗,967
【裁判日期】    951227
【裁判案由】    違反道路交通管理處罰條例
【裁判全文】
臺灣高等法院交通事件裁定             95年度交抗字第967號
    抗  告  人
    即受處分人  甲○○
上列抗告人因違反道路交通管理處罰條例案件，不服臺灣板橋地
方法院，中華民國95年10月31日95年度交聲字第1555號裁定，提
起抗告，本院裁定如下：
    主  文
抗告駁回。
    理  由
一、按汽車駕駛人，駕駛汽車經測試檢定有酒精濃度超過規定標
    準者，處新臺幣（下同）1萬5千元以上，6萬元以下罰鍰，
    並當場移置保管其車輛及吊扣其駕駛執照1年，道路交通管
    理處罰條例第35條第1項第1款，定有明文。次按汽車駕駛人
    有飲用酒類或其他類似物後其吐氣所含酒精濃度超過每公升
    0.25毫克或血液中酒精濃度超過百分之0.05以上者，不得駕
    車，道路交通安全規則第114條第2款，亦有明文。
二、原裁定意旨略以：抗告人即受處分人甲○○於民國95年7月
    22日凌晨1時40分許，酒後騎乘車牌號碼N63-371重型機車，
    途經臺北縣土城市○○路○段239巷口，為臺北縣政府警察局
    土城分局警員發現疑為酒後駕車，而於抗告人同巷6號住處
    大樓攔停，經警員實施酒精濃度測試，測得其吐氣所含酒精
    濃度為每公升0.36毫克，經警舉發等情，經舉發警員鄭賢宏
    到庭證述明確，且有臺北縣政府警察局北縣警交字第C00000
    000號舉發違反道路交通管理事件通知單影本，在卷可稽。
    另抗告人承認，其飲酒後騎機車返家，於上揭時、地，經警
    實施酒測情節。抗告人雖辯稱：警員未依法定程序，即闖入
    社區○○○道柵欄前進行攔檢；警員實施酒測所使用酒測儀
    器，並未依法檢驗合格，測量結果不正確等語。惟查，警員
    攔檢地點，既為機車停車區○○道，仍屬公共開放空間，警
    員自馬路一路跟隨進行攔檢，並無不法。次查，證人鄭賢宏
    已證述酒測儀器並無問題，抗告人空言泛指酒測儀器未經檢
    驗合格，不能採取。原處分機關交通部公路總局臺北區監理
    所板橋監理站，依道路交通管理處罰條例第35條第1項第1款
    規定，裁處罰鍰1萬5千元，並吊扣駕駛執照12個月，並無違
    誤，因而駁回抗告人之聲明異議，並說明抗告人之機車經警
    移置保管部分，未經主管機關裁決，抗告人就此聲明異議，
    法院無從處理等語。
三、抗告意旨略以：(一)警方如在馬路上即攔停抗告人所騎機車，
    以抗告人所騎老舊機車，早被警員攔下，可見證人鄭賢宏證
    詞不實。(二)警員係在抗告人所居住之青城桔市社區進行攔檢
    ，社區為封閉式，社區範圍內即屬私人區域，何能謂警員執
    行職務過程，合乎正當法律程序。有關警員執勤過程，調閱
    警員所拍攝錄影帶，即可得知。(三)警員所使用酒測儀器未貼
    檢驗合格標籤，其未經檢驗合格係屬事實，當時在現場之警
    官楊孟翰親口有說，有無此事，調閱警員所拍攝錄影帶即明
    。(四)警員強行將抗告人所騎機車拖離，有違憲法保障人民財
    產權本旨，法院卻視若無睹，不予處理等語。
四、經查，抗告人係因酒後騎乘機車，經測試檢定酒精濃度超過
    規定標準，而被裁罰，抗告人既於騎乘機車時，即為警發現
    疑為酒後駕車，而攔停舉發，該過程連貫接續，並非於抗告
    人未騎乘機車之狀態下，逕行攔檢，不論在私人或公共區域
    ，依法均無不合（警察職權行使法第8條第1項第3款參照）
    。次查，抗告人有無上開交通違規行為，方為本件所應審究
    爭點，至於警員有無在馬路上即試圖攔停抗告人，及係在青
    城桔市社區何處，攔檢抗告人，實施酒測，並不影響抗告人
    交通違規行為之判斷，抗告人請求調閱警員所拍攝錄影帶，
    以查明舉發過程，並無必要。又查，證人鄭賢宏已於原法院
    證述起初使用之酒測儀器無法正常運作，才請同仁拿另外酒
    測儀器過來，抗告人也比較配合，測得其吐氣所含酒精濃度
    為每公升0.36毫克等語。警員既已主動更換無法正常運作之
    酒測儀器，實施酒測，而抗告人始終自承有飲用啤酒，所得
    酒測結果，應可採信。另抗告人於其所具陳述書表明，其係
    深深懷疑警員所使用前後2具酒測儀器準確程度，並因警員
    未出示檢驗合格標籤，其也深深懷疑酒測儀器，未經檢驗合
    格等情。抗告人既原先僅為深深懷疑，於抗告時卻改稱確實
    如此，前後不一，難以採信。而調閱警員所拍攝錄影帶，亦
    無以查明酒測儀器有無貼檢驗合格標籤，及是否準確，核無
    調閱必要。復查，抗告人之機車經警移置保管一節，既不在
    原處分機關裁決範圍，抗告人即無由就此聲明異議，原法院
    未予處理，洵屬有據。被告如認機車被移置保管，致權利受
    有不法侵害，應另循法定程序救濟（警察職權行使法第29條
    、道路交通管理處罰條例第85條之3參照），法院不能訴外
    裁判，應予指明。原裁定認定抗告人有上開交通違規行為，
    原處分機關據以裁罰，於法有據，而駁回抗告人之聲明異議
    ，核無不合。抗告意旨仍執前詞，指摘原裁定不當，提起抗
    告，並無理由，應予駁回。
五、據上論結，應依道路交通案件處理辦法第26條，刑事訴訟法
    第412條，裁定如主文。
中    華    民    國    95    年    12    月    27    日
                  刑事第十三庭審判長法  官  曾德水
                                    法  官  王炳梁
                                    法  官  李錦樑
以上正本證明與原本無異。
不得再抗告。
                                    書記官  吳金來
中    華    民    國    95    年    12    月    27    日


司法院資訊處製作；財團法人民間司法改革基金會備份。
